【裁判字號】    98,審簡上,242
【裁判日期】    990119
【裁判案由】    詐欺
【裁判全文】
臺灣士林地方法院刑事判決           98年度審簡上字第242號
上  訴  人
即  被  告  乙○○
上列上訴人即被告因詐欺案件，不服本院內湖簡易庭中華民國98
年8 月12日98年度湖簡字第556 號第一審刑事簡易判決（聲請簡
易判決處刑書案號：臺灣士林地方法院檢察署98年度偵字第7736
號），提起上訴，暨檢察官併案審理（臺灣桃園地方法院檢察署
98年度偵字第18998 號），本院管轄之第二審合議庭判決如下：
    主  文
原判決撤銷。
乙○○幫助意圖為自己不法之所有，以詐術使人將本人之物交付
，累犯，處拘役貳拾日，如易科罰金，以新臺幣壹仟元折算壹日
。
    事  實
一、乙○○前於民國95年間因公共危險等案件，經臺灣臺北地方
    法院以95年度交易字第341號判決判處拘役40日、有期徒刑2
    月，嗣經上訴，拘役部分經撤銷改判有期徒刑3 月，復經臺
    灣高等法院以96年度聲字第168 號裁定應執行有期徒刑4 月
    確定，甫於96年3 月26日易科罰金執行完畢。詎其仍不知悔
    改，明知金融機構帳戶係個人理財之重要工具，且關係個人
    財產、信用之表徵，如交予他人使用，有被供作財產犯罪用
    途之可能，竟仍基於幫助他人詐欺取財之不確定故意，於不
    詳時、地，將其申辦之華南商業銀行西湖分行帳號第000000
    0000000000000號帳戶（下稱系爭帳戶）之提款卡及密碼，
    交付予姓名年籍不詳之詐騙集團成員，用以供該欺集團作為
    存、提、匯款所用，而以此方式幫助該詐欺集團向他人詐取
    財物。嗣甲○○於98年4月26日22時許，在桃園縣楊梅鎮○
    ○路99巷2 號住所，利用電腦設備連結網際網路與自稱「紫
    倩」之詐騙集團成員在080 聊天網聊天，該名成員佯稱從事
    援交，並要求甲○○至自動櫃員機為身分確認，使甲○○誤
    信為真，依其指示於98年4 月27日至桃園縣中壢市○○路之
    華南銀行操作自動櫃員機，於同日凌晨0 時39分及41分分別
    存入新臺幣（下同）8萬元、2萬元至乙○○之前揭系爭帳戶
    內，旋遭提領一空，嗣因甲○○驚覺受騙報警處理後，始循
    線查悉上情。
二、案經臺北市政府警察局內湖分局報請臺灣士林地方法院檢察
    署檢察官偵查起訴暨臺灣桃園地方法院檢察署檢察官移送併
    案審理。
    理  由
一、上揭犯罪事實，業據被告乙○○於本院準備程序時坦承不諱
    ，核與被害人甲○○警詢及偵訊之指述相符，復有被害人所
    提供之自動櫃員機交易明細表2 紙、華南商業銀行西湖分行
    98年5 月19日華西湖存字第098090號函檢送之被告系爭帳戶
    開戶之基本資料及存款往來交易明細表等資料附卷可稽，足
    證被告上開系爭帳戶與被害人甲○○間確有匯款之事實。綜
    上，堪認被告之自白與事實相符，應予採信。本案事證明確
    ，被告犯行洵堪認定，應予依法論科。
二、核被告所為，係犯刑法第30條第1 項前段、第339 條第1 項
    之幫助詐欺取財罪。被告對詐欺正犯提供帳戶資以助力，但
    並未參與詐欺犯罪行為之實行，應屬幫助他人實行犯罪行為
    ，為幫助犯，應依刑法第30條第2 項規定減輕其刑。又臺灣
    桃園地方法院檢察署檢察官移送併案審理部分（98年度偵字
    第18998 號），雖未經檢察官提起公訴，惟與本件聲請簡易
    判決處刑書內所載（即已起訴部分）之犯罪事實相同，核屬
    同一案件，本院自得併為審理。又被告有上述前科執行情形
    ，此有臺灣高等法院被告前案紀錄表附卷可憑，其於前案有
    期徒刑執行完畢後，5 年內故意再犯有期徒刑以上之本罪，
    為累犯，應依法加重其刑，並先加後減之。原審認定被告幫
    助詐欺取財之犯罪事實及證據明確，因而判處被告有期徒刑
    4 月，並諭知易科罰金之折算標準，固非無見。惟按刑事審
    判之量刑，在於實現刑罰權之分配的正義，故法院對有罪之
    被告科刑，應符合罪刑相當之原則，使罰當其罪，以契合人
    民之法律感情，此所以刑法第57條明定科刑時應審酌一切情
    狀，尤應注意該條所列各款事項，以為科刑輕重之標準。查
    被告於本院準備程序時已坦承犯行，又被告業已依本院諭知
    之條件賠償被害人部分損失，復有被害人收受被告賠償之收
    據1 紙在卷可憑，認其犯後尚稱良好，原審判決時未及審酌
    前情及移送併辦部分，據以對被告論罪科刑，尚難認符合罪
    刑相當之原則，且有可議之處，即屬無可維持，自應由本院
    予以撤銷改判。爰審酌被告提供帳戶幫助他人犯罪，致使真
    正犯罪者難以被查獲，助長詐欺犯罪風氣猖獗，破壞社會治
    安及金融秩序甚鉅，致被害人遭受財產損失，犯行自非可取
    ，惟被告僅提供帳戶，尚未直接參與詐欺取財犯行，且非實
    際實施詐欺取財之人，情節顯較輕微，並參酌被告於本院準
    備程序審理時坦承犯行，且已約賠償被害人部分損害，認其
    本性非惡，暨本件犯罪所生之損害尚非重大，暨其目前已有
    正當之工作等一切情狀，爰量處如主文第2 項所示之刑，並
    諭知易科罰金之折算標準，以示警儆。
三、被告於本院審判期日經合法傳喚，無正當理由不到庭，爰不
    待其陳述，逕行判決。
四、據上論斷，應依刑事訴訟法第455 條之1 第1 項、第3 項、
    第371 條、第369 條第1 項前段、第364 條、第299 條第1
    項前段，刑法第339 條第1 項、第30條、第47條第1 項、第
    41條第1 項前段，刑法施行法第1 條之1 ，判決如主文。
五、本案經檢察官曾勁元到庭執行職務。
中    華    民    國    99    年    1    月    19     日
                  刑事第一庭審判長法  官   洪英花
                                  法  官   雷雯華
                                  法  官   王沛雷
以上正本證明與原本無異。
本件不得上訴。
                                  書記官   吳尚文
中    華    民    國    99   年    1     月     19    日
附錄論罪科刑法條全文：
中華民國刑法第339條（普通詐欺罪）
意圖為自己或第三人不法之所有，以詐術使人將本人或第三人之
物交付者，處5 年以下有期徒刑、拘役或科或併科1 千元以下罰
金。
以前項方法得財產上不法之利益或使第三人得之者，亦同。
前二項之未遂犯罰之。
中華民國刑法第30條（幫助犯及其處罰）
幫助他人實行犯罪行為者，為幫助犯。雖他人不知幫助之情者，
亦同。
幫助犯之處罰，得按正犯之刑減輕之。


司法院資訊處製作；財團法人民間司法改革基金會備份。
